【裁判字號】    97,交聲,1881
【裁判日期】    980423
【裁判案由】    違反道路交通管理處罰條例聲明異議
【裁判全文】
臺灣桃園地方法院刑事交通事件裁定    97年度交聲字第1881號
原處分機關  交通部公路總局新竹區監理所桃園監理站
異  議  人  甲○○
上列受處分人因違反道路交通管理處罰條例聲明異議案件，對於
交通部公路總局新竹區監理所桃園監理站於97年11月11日以桃監
裁罰字第裁52-DA0000000號所為之裁決處分（原舉發案號：桃警
局交字第DA0000000 號）聲明異議，本院裁定如下：
        主  文
異議駁回。
        理  由
一、異議人聲明異議意旨略以：異議人於民國94年5 月9 日因監
    理站通知換發行照，當時已將同年2 月5 日之違規罰單繳清
    ，嗣於96年再接獲換發行照通知時，卻顯示該筆罰鍰未繳，
    經申訴監理單位仍要求繳清，但異議人確定罰鍰業經完納且
    行照更換完成，然監理單位以上開違規事項未繳罰鍰為由，
    否准異議人換發行照及駕照，為此聲明異議云云。
二、原處分意旨略以：異議人所有RIU-469號輕型機車於94年2月
    5日下午2時32分停放於桃園市○○路18號前，有「在顯有妨
    礙他車通行處所停車者」之違規行為，為警逕行舉發，此有
    桃園縣政府警察局94年2月5日桃警局交字第DA0000000號舉
    發違反道路交通管理事件通知單（以下簡稱舉發單）在卷可
    稽。嗣原處分機關並據以裁決，以異議人違反道路交通管理
    處罰條例第56條第1 項第5 款之規定，裁處罰鍰1,200 元，
    此亦有交通部公路總局新竹區監理所桃園監理站桃監裁罰字
    第裁52-DA0000000號違反道路交通管理事件裁決書附卷可據
    。
三、按違反道路交通管理處罰條例之行為經警開具舉發單，僅係
    針對違規事實之舉發，而屬交通主管機關據以裁罰之依據，
    至多僅得視為「暫時性行政處分」，與裁決書屬「終局行政
    處分」者不同。而行為人因交通違規遭開具舉發單後，迄至
    移送交通主管機關裁罰期間，道路交通管理處罰條例並未設
    有時效之規定，是雖94年2 月25日立法公布，95年2 月25日
    施行之行政罰法第27條規定：「行政罰之裁處權，因3 年期
    間之經過而消滅」、「前項期間自違反行政法上義務之行為
    終了時起算」，但同法第45條第1 項、第2 項規定：「本法
    施行前違反行政法上義務之行為應受處罰而未經裁處，於本
    法施行後裁處者，除第15條、第16條、第18條第2 項、第20
    條及第22條規定外，均適用之」、「前項行政罰之裁處時效
    ，自本法施行之日起算」，揆諸該條之立法意旨，係採不溯
    及既往原則，是該法施行前違反行政法上義務之行為應受處
    罰而未經裁處者，裁處權時效自該法施行之日起算。而道路
    交通管理處罰條例就裁處權時效並無特別規定，依該條例第
    2 條規定，有關道路交通管理處罰條例案件之裁處權時效，
    自應依行政罰法第45條第2 項之規定辦理，合先敘明。再按
    「汽車駕駛人在顯有妨礙其他人、車通行處所停車，處60 0
    元以上1,200 元以下罰鍰」，道路交通管理處罰條例第56條
    第1 項第5 款定有明文。
四、經查：本件異議人所有之車牌號碼RIU-469 號輕型機車於94
    年2 月5 日下午2 時32分許，停放在桃園市○○路18號前，
    而有「在顯有妨礙他車通行處所停車者」之違規事實，為警
    開具94年2 月5 日桃警局交字第DA0000000 號舉發通知單，
    及交通部公路總局新竹區監理所桃園監理站97年11月11日桃
    監裁罰字第裁52-DA0000000號所為之裁決書各乙紙存卷可稽
    ，並為異議人所不爭執。是以，警察機關即舉發機關為本件
    舉發權之行使，並未逾道路交通管理處罰條例第90條規定之
    3 個月舉發權時效之規定，其舉發自屬合法，且就屬於行政
    罰領域之交通秩序罰而言，舉發通知單在受處分人未依法甘
    服繳納罰鍰前，並非終局性行政處分，性質上屬於暫時性行
    政處分，舉發機關製單移送處罰機關（即交通部公路總局新
    竹區監理所桃園監理站）後，仍須以原處分機關所為上揭97
    年11月11日桃監裁罰字第裁52-DA0000000號所為之裁決書，
    始為終局性行政處分。此外，本件係行政罰法施行前之違規
    行為，且其違規裁罰時效，並無行政罰法第45條第1 項規定
    之除外情形，自有裁罰時效之適用，依同條第2 項規定，原
    處分機關之裁處權時效期間，應自95年2 月5 日起算3 年，
    從而，原處分機關對於本件異議人之交通違規案件，於97年
    11月11日為本件之裁決，並未逾3 年之裁罰時效自明。再者
    ，異議人雖辯稱其應已繳納罰鍰完畢始得換發行照云云，惟
    經本院向原處分機關函查異議人所有車牌號碼RIU-469 號輕
    型機車之違規繳款紀錄，本件桃警局交字DA0000000 號舉發
    通知單仍列管在案，並未繳納結案，此有交通部公路總局新
    竹區監理所桃園監理站98年3 月12日竹監桃字第0980007127
    號函暨違規查詢報表乙紙在卷足憑，並經原處分機關於移送
    意旨表示本件係承辦人因業務繁忙且二代公路監理系統為未
    鎖定，因而誤發行照等語，有該機關97年11月6 日竹監桃字
    第0972 111974 號函及議（97裁）字第240 號移送書附卷可
    參。是異議人前開辯解，難以採信。本件事證明確，異議人
    之違規行為洵堪認定。
五、綜上所述，本件異議人確有前開違規行為堪以認定。從而，
    原處分機關依道路交通管理處罰條例第56條第1項5款、違反
    道路交通管理事件統一裁罰基準表之規定，裁處異議人罰鍰
    1,200 元，核無違誤，本件異議人之異議為無理由，應予駁
    回。
據上論斷，應依道路交通案件處理辦法第19條，裁定如主文。
中    華    民    國    98    年    4     月    23    日
                    交通法庭    法  官  呂美玲
以上正本證明與原本無異。
如不服本裁定，應於裁定送達後5 日內向本院提出抗告狀。
                                書記官  李玉華
中    華    民    國    98    年    5     月    5     日


司法院資訊處製作；財團法人民間司法改革基金會備份。
